【裁判字號】    99,司財管,39
【裁判日期】    990409
【裁判案由】    選任遺產管理人
【裁判全文】
臺灣臺南地方法院民事裁定            99年度司財管字第39號
聲  請  人  中國信託商業銀行股份有限公司
法定代理人  子○○○○
代  理  人  丁○○
上列聲請人聲請選任被繼承人辛○○之遺產管理人事件，本院裁
定如下：
    主      文
選任財政部國有財產局臺灣南區辦事處臺南分處為被繼承人辛○
○之遺產管理人。
程序費用新臺幣壹仟元由被繼承人辛○○之遺產負擔。
    理      由
一、按繼承開始時，繼承人之有無不明者，由親屬會議於一個月
    內選定遺產管理人，並將繼承開始及選定遺產管理人之事由
    ，向法院報明；無親屬會議或親屬會議未於前條所定期限內
    選定遺產管理人者，利害關係人或檢察官，得聲請法院選任
    遺產管理人，並由法院依前項規定為公示催告；公示催告期
    限屆滿，無繼承人承認繼承時，其遺產於清償債權，並交付
    遺贈物後，如有剩餘，歸屬國庫；非公用國有財產以財政部
    國有財產局為管理機關， 民法第1177條、第1178條第2項、
    第1185條、國有財產法第12條分別定有明文。
二、聲請意旨略以：被繼承人辛○○（民國○○年○月○○日生，身
    分證統一編號：Ｚ000000000號，98年10月28日死亡，生前最
    後住所：臺南市○○區○○里○鄰○○○○街67號12樓）生
    前於94年3月23日以其所有位於臺南市○○區○○段38之14
    地號及同段1789、1785建號（建物門牌：臺南市安平區○○
    ○○街67號12樓、建平十七街67號地下層）之不動產向聲請
    人設定最高限額抵押權新臺幣372萬元整，惟債務人未依約
    繳納本息至今；且債務人即被繼承人辛○○已於98年10月28
    日死亡，辛○○之法定繼承人均已拋棄繼承權，亦未依民法
    第1177條、第1178條於法定期限內，召開親屬會議並選任遺
    產管理人，以致聲請人之債權無法行使，為保障聲請人即債
    權人之權益，聲請人爰依法聲請鈞院選任被繼承人辛○○之
    遺產管理人等語。
三、聲請人主張之上開事實，業據提出借據影本2紙、土地建築
    改良物抵押權設定契約書、他項權利證明書、本院99年2月2
    2日南院龍家惠98年度司繼字第588號函、繼承系統表、除戶
    謄本、戶籍謄本（以上均為影本）為證，聲請人主張堪信為
    真實；復查被繼承人辛○○之繼承人均已拋棄繼承權，業據
    本院調閱98年度司繼字第588號拋棄繼承卷宗核閱無誤，又
    未準用民法第1177條規定選定遺產管理人，而聲請人為被繼
    承人之債權人，故聲請人以利害關係人聲請選任被繼承人之
    遺產管理人，核與上開規定並無不合，應予准許。
四、查本件被繼承人辛○○之繼承人均已拋棄繼承權，足見渠等
    對被繼承人遺產之處置已漠不關心，經本院函詢其繼承人丙
    ○○○、甲○○○、乙○○○、癸○○、己○○、壬○○、
    戊○○、庚○○，請其等於文到5日內以書面陳明是否願意
    擔任被繼承人辛○○之遺產管理人，逾期視為不願意擔任，
    上開繼承人均逾期未陳明其意願，視為不願意擔任，有送達
    證書附卷可憑。查被繼承人辛○○之遺產，倘無人承認繼承
    時，將於清償債權，交付遺贈物後，歸屬國庫，即無人繼承
    之遺產若有賸餘，終歸國家所取得，則職司國有財產管理之
    有關機關自係最為適合擔任遺產管理之人，況上開機關就遺
    產管理之有關法律程序亦相當熟悉；故為使遺產之處置順利
    進行，並考量遺產管理之專業性與公平性，認選任財政部國
    有財產局臺灣南區辦事處臺南分處為被繼承人辛○○之遺產
    管理人為適當。
五、依非訟事件法第157條、第24條第1項，裁定如主文。
中    華    民    國    99    年    4     月    9     日
                  家事法庭    司法事務官柯雅菱
以上正本係照原本作成。
如不服本裁定，應於裁定送達後10日內向本院提出抗告狀，並繳
納抗告費新台幣1千元。
中    華    民    國    99    年    4    月    12    日
                              書記官     曾詩珊

司法院資訊處製作；財團法人民間司法改革基金會備份。
